臺灣士林地方法院刑事裁定             100年度聲字第2137號
聲  請  人
即  被  告  蔡榮源
選任辯護人  鄭成東律師
上列聲請人即被告因妨害性自主案件（100 年度侵重訴字第1 號
），聲請具保停止羈押，本院裁定如下：
    主    文
聲請駁回。
    理    由
一聲請意旨略以：聲請人即被告蔡榮源係遭共同被告蔡榮樹挾怨
  攀誣，且卷附測謊鑑定並不符合測謊形式要件，不可採為證據
  ，故本案實無確切證據，得使人產生聲請人有罪之確信心證，
  證人均已訊問完畢，且本案追訴權時效已經消滅，請求本院給
  予被告具保停止羈押之裁定等語。
二按被告經法官訊問後，認為犯罪嫌疑重大，而有下列情形之一
  ，非予羈押，顯難進行追訴、審判或執行者，得羈押之︰一、
  逃亡或有事實足認為有逃亡之虞者。二、有事實足認為有湮滅
  、偽造、變造證據或勾串共犯或證人之虞者。三、所犯為死刑
  、無期徒刑或最輕本刑為5 年以上有期徒刑之罪者，刑事訴訟
  法第101 條第1 項定有明文。而此所謂之羈押，乃拘禁被告之
  強制處分，其目的係在於保全證據、確保刑事訴訟程序之進行
  及刑罰權之執行。是被告經法官訊問後，究竟有無刑事訴訟法
  第101 條第1 項各款之情形，均屬事實問題，法院應按訴訟之
  程度，卷證資料及其他一切情事斟酌之。又刑事訴訟法第101
  條第1 項第3 款規定之羈押，係因被告所犯為死刑、無期徒刑
  或最輕本刑為5 年以上有期徒刑之罪者，其可預期判決之刑度
  既重，該被告為規避刑罰之執行而妨礙追訴、審判程序進行之
  可能性增加，國家刑罰權有難以實現之危險，該規定旨在確保
  訴訟程序順利進行，使國家刑罰權得以實現，以維持重大之社
  會秩序及增進重大之公共利益，其目的洵屬正當。又基於憲法
  保障人民身體自由之意旨，被告犯上開條款之罪嫌疑重大者，
  仍應有相當理由認為其有逃亡、湮滅、偽造、變造證據或勾串
  共犯或證人等之虞，法院斟酌命該被告具保、責付或限制住居
  等侵害較小之手段，均不足以確保追訴、審判或執行程序之順
  利進行，始符合該條款規定，非予羈押，顯難進行追訴、審判
  或執行之要件，此際羈押乃為維持刑事司法權有效行使之最後
  必要手段，於此範圍內，尚未逾越憲法第23條規定之比例原則
  ，符合司法院釋字第392 號、第653 號、第654 號解釋意旨，
  與憲法第8 條保障人民身體自由及第16條保障人民訴訟權之意
  旨，尚無違背（司法院大法官釋字第665 號解釋參照）。再上
  揭所稱「相當理由」，與同條項第1 款、第2 款法文內之「有
  事實足認有…之虞」（學理上解釋為「充分理由」）尚屬有間
  ，其條件當較寬鬆。良以重罪常伴有逃亡、滅證之高度可能，
  係趨吉避凶、脫免刑責、不甘受罰之基本人性，倘一般正常之
  人，依其合理判斷，可認為該犯重罪嫌疑重大之人具有逃亡或
  滅證之相當或然率存在，即已該當「相當理由」之認定標準，
  不以達到充分可信或確定程度為必要。以量化為喻，若依客觀
  、正常之社會通念，認為其人已有超過百分之五十之逃亡、滅
  證可能性者，當可認具有相當理由認為其有逃亡、滅證之虞。
  此與前二款至少須有百分之八十以上，始足認有該情之虞者，
  自有程度之差別。再其認定，固不得憑空臆測，但不以絕對客
  觀之具體事實為限，若有某些跡象或情況作為基礎，即無不可
  。至相關之事實或跡象、情況，鑑於此非屬實體審判之核心事
  項，自以自由證明為已足，並不排斥傳聞證據，斯不待言（最
  高法院98年度台抗字第759 號裁定參照）。
三經查：
(一)聲請人因妨害性自主案件，經臺灣士林地方法院檢察署檢察官
  以提起公訴，於民國100 年10月6 日繫屬於本院，本院以100
  侵重訴字第1 號刑事案件分案審理。經本院訊問後，由被告供
  述及卷內相關證據，足認被告涉犯刑法第226 條之1 之強制性
  交故意殺害被害人等罪，罪嫌重大，所犯係最輕本刑5 年以上
  有期徒刑之罪，且有相當理由足認其有逃亡之虞，非予羈押，
  顯難進行審判，而依刑事訴訟法第101 第1 項第1 款、第3 款
  之規定，於同日執行羈押。
(二)聲請人所涉犯之強制性交故意殺害被害人罪，有共同被告之供
  述、測謊鑑定報告及現場採證照片、勘查報告等在卷可考，已
  足使本院相信其有可能涉嫌本案犯罪之嫌疑重大。又強制性交
  故意殺害被害人罪，其法定本刑為死刑、無期徒刑，以上開法
  定罪刑之重，如許交保，於經驗法則上，常人面臨此等動輒剝
  奪生命及永久人身自由之刑罰，實難期聲請人能到庭接受後續
  之審判甚至執行，有相當理由足認被告有逃亡之虞，故原羈押
  原因現仍存在。若命聲請人具保、責付或限制住居等侵害較小
  之手段，均不足以確保審判程序之順利進行，仍有繼續羈押被
  告之必要。再參酌聲請人所涉犯嫌，危害社會治安甚鉅，權衡
  國家刑事司法權之有效行使、社會秩序及公共利益、被告人身
  自由之私益及防禦權受限制之程度，認對被告維持羈押處分尚
  屬適當、必要，合乎比例原則。
(三)又關於羈押與否之審查，其目的僅在判斷有無實施羈押強制處
  分之必要，並非認定被告有無犯罪之實體審判程式，故關於羈
  押之要件，無須經嚴格證明，以經釋明得以自由證明為已足；
  至於被告是否成立犯罪，乃本案實體上應予判斷之問題，而有
  無羈押被告之必要，係屬為保全被告使訴訟程式得以順利進行
  ，或為保全證據或為保全對被告刑罰之執行目的，而對被告實
  施人身強制處分權，故審酌被告有無羈押之必要，除被告犯罪
  嫌疑已屬重大外，自當基於訴訟進行程度、犯罪性質、犯罪實
  際情狀及其他一切情事，審慎斟酌有無上開保全或預防目的，
  依職權妥適裁量，俾能兼顧國家刑事追訴、刑罰權之順暢執行
  及人權保障。至所謂犯罪嫌疑重大，係指就現有之證據，足認
  被告成立犯罪之可能性甚大而言。本院卷查案內資料，已足產
  生聲請人有涉及本案之相當可能，於羈押要件已然相符。故聲
  請意旨以卷存證據不足使人產生聲請人有罪之確信云云，核屬
  本案實體審判能否為有罪判決確信之問題，核與羈押要件判斷
  無涉，自不得以此認為聲請人已無羈押之要件該當，而應予撤
  銷羈押之可言。
四綜上所述，聲請人聲請尚無理由，爰依刑事訴訟法第220 條，
  裁定如主文。
中    華    民    國   100    年    12    月    12    日
                  刑事第七庭審判長法  官  陳彥宏
                                  法  官  簡志龍
                                  法  官  王沛雷
以上正本證明與原本無異。
如不服本裁定應於送達後 5日內向本院提出抗告狀。
                                  書記官  林志忠
中    華    民    國   100    年    12    月    13    日